【裁判字號】    97,消債更,162
【裁判日期】    980110
【裁判案由】    聲請更生程序
【裁判全文】
臺灣苗栗地方法院民事裁定           97年度消債更字第162號
聲請人即
債  務  人  甲○○
上列當事人因消費者債務清理事件，聲請更生，本院裁定如下：
    主  文
更生之聲請及保全處分之聲請均駁回。
本院民國97年11月5 日所為之97年度消債更字第168 號保全處分
裁定，應予撤銷。
聲請程序費用由聲請人負擔。
    理  由
一、按債務人對於金融機構因消費借貸、自用住宅借款、信用卡
    或現金卡契約而負債務，在聲請更生或清算前，應提出債權
    人清冊，以書面向最大債權金融機構請求協商債務清償方案
    並表明共同協商之意旨，消費者債務清理條例第151 條第1
    項定有明文。又聲請更生或清算不合程式或不備其他要件者
    ，法院應以裁定駁回之，但其情形可以補正者，法院應定期
    間先命補正，復為同條例第8 條所明定。
二、本件聲請意旨略以：聲請人於提起本件聲請前，曾於民國（
    下同）97年8 月8 日向最大債權銀行彰化商業銀行（下稱彰
    化銀行）發函請求前置協商，然於協商期間遭債權人之一國
    泰世華商業銀行（下稱國泰世華銀行）聲請鈞院對聲請人之
    自用住宅強制執行，故依消債者債務清理條例施行細則第44
    條第1 項之規定，聲請人前置協商已視為不成立，自得依法
    聲請更生云云。
三、債務人依本條例第151 條第1 項規定請求協商債務清償方案
    後，任一債權金融機構於協商期間內對其財產聲請強制執行
    者，視為協商不成立。債權金融機構於債務人請求協商前已
    聲請法院開始強制執行程序，而不同意延緩執行者，亦同，
    此於消費者債務清理條例（下稱本條例）第151 條第1 項、
    施行細則第44條亦有明定。經查，聲請人主張於97年8 月8
    日發函向最大債權人彰化銀行請求前置協商後，隨即於97年
    8 月28日遭債權人之一國泰世華銀行向本院聲請就其所有之
    不動產強制執行之事實，固據提出本院民事執行處97年8 月
    28日苗院燉97執溫字第5549號函影本1 份為證。惟經本院調
    閱本院97年度執字第5549號執行卷證，執行債權人國泰世華
    銀行係於97年5 月2 日，即聲請人請求協商前即向本院執行
    處聲請強制執行；此有本院97年度執字第5549號強制執行事
    件查封筆錄可稽。又聲請人之不動產既係於協商前即已開始
    強制執行程序，則依本條例施行細則第44條第2 項規定，須
    有聲請人向金融機構請求延緩執行，而金融機構仍不同意延
    緩執行時，才符合視為協商不成立之規定。是本件聲請人並
    無舉證證明其有向債權銀行聲請延緩執行，而債權銀行有不
    同意之情事，故難認本件符合本條例施行細則第44條視為協
    商不成立之情形。
四、本院於97年11月3 日以苗院燉民寅字第29409 號函，請本件
    聲請人之各債權銀行表示意見，除均表示反對聲請人更生外
    ，其中最大債權金融機構彰化銀行回覆表示: 雙方前置協商
    不成立係因聲請人面談協商後表示，每月僅願意還款4, 000
    元，無法提高還款條件，且申請人（即本件聲請人甲○○）
    寄發存證信函通知該行，於前置協商期間內，國泰世華銀行
    對其不動產有強制執行之情事，依消費者債務清理條例施行
    細則第44條之規定，前置協商應視為不成立，並要求最大債
    權銀行核發協商不成立證明。最大債權銀行遂於97年9 月19
    日寄出協商不成立通知書予聲請人，此有該銀行陳報之前置
    協商不成立通知書、聲請人寄發最大債權銀行之存證信函、
    前置協商面談程序通知書、面談紀錄表、前置協商審議申請
    書兼核定通知書等件在卷可稽（見卷第168 頁至第174 頁）
    。本件聲請人與最大債權銀行彰化銀行所進行之前置協商，
    雖有債務協商不成立之形式，然該協商不成立係因聲請人要
    求最大債權銀行核發前置協商不成立證明書所致，足證聲請
    人在聲請更生前之前置協商過程中，似未充分展現誠意以確
    實與債權人進行協商，僅在形式上申請開立協商不成立之證
    明文件後即逕向本院聲請更生，此舉無異使消費者債務清理
    條例所規範之前置協商程序形同虛設，有違誠信原則，與法
    之本旨有所不符。是以本件之情況亦無從認為係經前置協商
    不成立。
五、本件聲請人主張其婆婆羅邱六妹因年近上百，體弱多病，有
    長期看護之必要，故由聲請人之配偶於請辭工作後專責照護
    ，使聲請人成為家中唯一經濟收入來源，故聲請人每月除須
    負擔自身與其他家庭成員之生活必要支出外，尚須償還鉅額
    債務，已逾其所能負荷。惟依聲請人所提之戶籍謄本顯示（
    見卷第62頁），聲請人配偶羅時煥出生別為三男，顯見其母
    羅邱六妹除聲請人配偶外，尚有其他負扶養義務之人，可分
    擔該扶養之義務及照顧之責，聲請人配偶亦非必然需為照顧
    其母而離職，且依債務人97年10月13日陳報狀所附聲請人配
    偶之全國財稅總歸戶財產查詢清單可知，聲請人配偶名下尚
    有房屋1 棟、土地1 筆（見卷第104 頁），此並非聲請人與
    其配偶現居住之土地，聲請人之配偶羅時煥非不得將之變賣
    ，以負擔聲請人之生活維持費用或家庭生活費用，以履行聲
    請人之配偶羅時煥對聲請人之法定扶養義務及分擔家庭生活
    費用之義務。另聲請人之長子羅志杰、次子羅志明均已成年
    ，且95、96年度均有薪資收入所得，並非不能協助聲請人共
    同分擔家計。
六、綜上，本件更生之聲請並無施行細則第44條所定視為協商不
    成立之情形，亦不符合依消費者債務清理條例第151 條第1
    項、第3 項之規定，且其欠缺又屬無從補正，爰依同條例第
    8 條前段，駁回其更生之聲請。又更生之聲請既遭駁回，則
    聲請人保全處分之聲請，即失所附麗，應一併駁回，爰裁定
    如主文第1 項所示。
七、又本件聲請人向本院聲請更生，前經本院裁定保全處分在案
    ，茲因本件業已裁定駁回其更生之聲請，該保全處分自有併
    予撤銷之必要，爰裁定如主文第2項所示。
中    華    民    國    98    年    1     月    10    日
                  民事庭法  官  伍偉華
上為正本係照原本作成。
如不服本裁定，應於裁定送達後10日內，以書狀向本院提出抗告
，並繳納抗告費新臺幣1千元。
                        書記官  黎東成
中    華    民    國    98    年    1     月    10    日


司法院資訊處製作；財團法人民間司法改革基金會備份。
